【裁判字號】    98,交聲,1382
【裁判日期】    981130
【裁判案由】    違反道路交通管理處罰條例聲明異議
【裁判全文】
臺灣士林地方法院交通事件裁定       98年度交聲字第1382號
    原處分機關  交通部公路總局臺北區監理所基隆監理站
    異  議  人
    即受處分人  甲○○
上列受處分人因違反道路交通管理處罰條例案件，對於臺北市交
通事件裁決所於民國98年9 月18日所為之處分（原處分案號：基
監字第裁42-ZAQ088572號）聲明異議，本院裁定如下：
        主  文
異議駁回。
        理  由
一、按汽車行駛高速公路，於駛進收費站前，應依標誌指示預為
    減速慢行，並依規定標誌、標線、號誌指示或交通勤務警察
    指揮順序行駛過站繳費，高速公路及快速公路交通管制規則
    第23條定有明文。又按汽車行駛於應繳費之公路、橋樑、隧
    道或輪渡，不依規定繳費者，處汽車所有人或駕駛人新臺幣
    （下同）3 千元以上6 千元以下罰鍰，並追繳欠費，道路交
    通管理處罰條例第27條第1 項亦有明文。再按違反道路交通
    管理處罰條例第27條第1 項規定，於期限內繳納罰鍰或到案
    聽候裁決者，處3 千元罰鍰，復為違反道路交通管理事件統
    一裁罰基準及處理細則第2 條第2 項之裁罰基準表所明定。
    另按交通部臺灣區○道○○○路局為辦理電子收費申裝及欠
    費追繳作業，依據「公路通行費徵收管理辦法」相關規定訂
    定「交通部臺灣區○道○○○路局電子收費申裝及欠費追繳
    作業注意事項」，而按車輛不依規定繳納通行費，營運單位
    之自動收費系統應將該用路人車輛之車種、牌照號碼、通行
    時間、地點、行駛方向等予以記錄並照相或錄影存記，營運
    單位應依高速公路局查明之車籍資料，製發「補繳通行費及
    作業處理費通知單」，追繳通行費並加收作業處理費用，但
    因系統因素致無法完成扣款交易者，不另收作業處理費，前
    項作業處理費用指用路人每次不依規定繳費，所應加收之作
    業處理費用，包含車籍資料查詢費、照片費、帳單列印費、
    掛號郵資費、人工作業處理費及繳款手續費等，由高速公路
    局核定及由營運單位公告之；又作業處理費用之種類包含自
    動補繳作業處理費及通知補繳作業處理費；再用路人應依「
    補繳通行費及作業處理費通知單」所列金額及繳費期限完成
    補繳，逾補繳期限截止日未繳納者，依法舉發，上開「交通
    部臺灣區○道○○○路局電子收費申裝及欠費追繳作業注意
    事項」第13、14、17條亦分別定有明文。
二、原處分意旨略以：異議人即受處分人甲○○所有之車牌號碼
    3K-0826 號自用小客車，於98年5 月11日17時57分許，行經
    國道高速公路泰山收費站南下第12車道，因卡片餘額不足而
    通行費欠繳，經催繳未能於繳費期限98年6 月25日期限內完
    成繳納，經內政部警政署國道公路警察局以其於補繳期限終
    止日之次日即98年6 月26日成立「汽車行駛於應繳費之公路
    ，不依規定繳費」之違規行為，而於98年7 月27日逕行舉發
    ，受處分人於應到案日期前申訴，經原處分機關交通部公路
    總局臺北區監理所基隆監理站審查結果，仍認有前開違規行
    為，而依道路交通管理處罰條例第27條第1 項規定，裁處異
    議人罰鍰3 千元等情，有內政部警政署國道公路警察局舉發
    違反道路交通管理事件通知單（公警局交字第ZAQ088572 號
    ）、交通部公路總局臺北區監理所基隆監理站違反道路交通
    管理事件裁決書（基監字第裁42-ZAQ088572號）附卷可稽。
三、聲明異議意旨略以：本件伊並未收到補繳通知，且當日伊聽
    到ETC 嗶嗶聲後，即到林口統一超商加值1 千元，足見並無
    故意不繳之情事，從伊過往接獲補繳通知即繳費之收據數張
    ，可證明伊從未故意不繳過路費，爰對原處分不服，聲明異
    議云云。
四、經查：
(一)、異議人所有之上開車輛，於前揭時間，ETC 卡片餘額不足而
    行駛於高速公路電子收費車道，致通行費欠繳之事實，為異
    議人所不爭執，並有採證相片1 紙附卷可稽；
(二)、雖異議人爭執其未收受催繳通知單，且非故意不繳費，不應
    予以裁罰云云，惟查：
１、按違反道路交通管理事件統一裁罰基準及處理細則第5 條規
    定，處理違反道路交通管理事件，有關文書送達之程序，依
    行政程序法之規定；又送達於應受送達人之住居所、事務所
    或營業所為之；再於應送達處所不獲會晤應受送達人時，得
    將文書付與有辨別事理能力之同居人、受僱人或應送達處所
    之接收郵件人員；另送達不能依前2 條規定為之者，得將文
    書寄存送達地之地方自治或警察機關，若由郵務機關送達者
    ，得將之寄存於送達地之郵政機關，並作送達通知書兩份，
    1 份黏貼於應受送達人住居所、事務所、營業所或其就業處
    所門首，另1 份交由鄰居轉交或置於該送達處所信箱或其他
    位置，以為送達，行政程序法第72條第1 項、第73條第1 項
    及第74條第1 項、第2 項，分別定有明文。
２、查異議人之住所為「臺北縣汐止市○○路152 號6 樓」乙情
    ，有本件聲明異議狀記載聲明人之住所為上址可考；而本件
    「補繳通行費及作業處理費通知單」（繳款期限為98 年6月
    25日），係於98年6 月6 日送達於異議人上開住所，因未獲
    會晤本人，而付與受僱人即管理委員會人員黃金田乙情，有
    交通部臺灣區○道○○○路局98年11月24日函檢附之該局委
    託遠通電收股份有限公司補繳通行費及作業處理費通知單及
    送達證書附卷可稽，該催繳通知單已發生合法送達效力，此
    乃依法律規定所發生之送達效力，不受異議人實際是否或於
    何時實際領取文件之影響，是則異議人未於催繳通知單載明
    之繳款期限為98年6 月25日前補繳通行費及作業處理費，於
    補繳期限終止日之次日即98年6 月26日起已成立道路交通管
    理處罰條例第27條第1 項「汽車行駛於應繳費之公路，不依
    規定繳費」之違規，舉發機關依法舉發、原處分機關依前揭
    道路交通管理處罰條例第27條第1 項、道路交通管理事件統
    一裁罰基準及處理細則第43、44條，及該處理細則第2 條第
    2 項之裁罰基準表等規定，裁處異議人罰鍰，均屬於法有據
    。
３、至異議人辯稱並非故意不繳費云云，按高速公路及快速公路
    交通管制規則、道路交通管理處罰條例就汽車行駛於應繳費
    之高速公路，應依規定繳費之規定，並無關於未繳費之主觀
    心態之限定，無論異議人是否出於故意或疏忽致未繳費，均
    應為其未繳費之違規行為負責，異議人此節所辯，不能解免
    其違規責任。
五、綜上，本件異議人所有之汽車，確有行駛於高速公路，不依
    規定繳費之違規行為，經舉發機關依法舉發、原處分機關依
    前揭規定裁處罰鍰3 千元，均屬有據，本件受處分人之異議
    為無理由，應予駁回。
六、據上論斷，依道路交通案件處理辦法第19條，裁定如主文。
中    華    民    國    98    年    11    月    30    日
                        交通法庭  法  官  孫  曉  青
以上正本證明與原本無異。
如不服本裁定，應於送達後5日內向本院提出抗告狀。
                                  書記官  李  佳  穎
中    華    民    國    98    年    11    月    30    日


司法院資訊處製作；財團法人民間司法改革基金會備份。
